【裁判字號】    99,上訴,1760
【裁判日期】    990818
【裁判案由】    毒品危害防制條例
【裁判全文】
臺灣高等法院刑事判決                99年度上訴字第1760號
上  訴  人  臺灣士林地方法院檢察署檢察官
上  訴  人
即  被  告  甲○○
選任辯護人  沙  洪律師
上列上訴人因違反毒品危害防制條例案件，不服臺灣士林地方法
院99年度訴字第28號，中華民國99年4月12日第一審判決（起訴
案號：臺灣士林地方法院檢察署98年度偵字第13752號、第14409
號、第15513號、99年度偵字第1810號），提起上訴，本院判決
如下：
    主  文
原判決關於甲○○所犯如附表二編號一至三所示販賣第二級毒品
甲基安非他命之罪部分暨定執行刑部分均撤銷。
甲○○被訴如附表二編號一至三所示販賣第二級毒品甲基安非他
命部分均無罪。
其他上訴駁回。
    事  實
一、甲○○前於民國91年間，因竊盜案件，經臺灣板橋地方法院
    於92年1月22日，以91年度易字第3510號判決判處有期徒刑7
    月，於92年2月20日確定，並於94年5月4 日縮刑期滿執行完
    畢，復於95年間，因犯贓物罪，經臺灣臺北地方法院於96年
    5月23日，以96年度簡字第799號判決判處有期徒刑3 月，於
    96年7月10日確定，後經同院於96年8月29日以96年度聲減字
    第2579號裁定減刑為有期徒刑1月15日，於96年9月17日確定
    ；後於97年間，因竊盜案件，經臺灣士林地方法院於97年6
    月30日，以97年度易字第566號判決判處有期徒刑6月，減為
    有期徒刑3月，於97年7月31日確定，上開贓物、竊盜案件，
    並經同院於98年3月20日以98年度聲字第501號裁定應執行有
    期徒刑4月，於98年3月31日確定，而於98年5月6日易科罰金
    執行完畢。另於96年間，亦曾因施用毒品案件，經臺灣板橋
    地方法院於96年12月12日，以96年度易字第3389號判決判處
    有期徒刑3月，同年月31日確定，並於97年3月24日易科罰金
    執行完畢；於97年間，因施用毒品案件，經臺灣士林地方法
    院於97年5月19日，以97年度簡字第328號判決判處有期徒刑
    5月，97年6月9日確定，並於97年8月15日易科罰金執行完畢
    。而於97年間，再因竊盜案件，經同院於97年12月11日，以
    97年度審易字第381號判決判處有期徒刑5 月，於98年1月12
    日確定，並於98年4月30日易科罰金執行完畢。
二、甲○○明知大麻業經毒品危害防制條例列為第二級毒品，不
    得非法持有，竟於98年9 月間某日，在臺北市○○○路與松
    山路口之某不詳網咖，自真實姓名、年籍均不詳綽號「小陳
    」之成年男子處，無償取得第二級毒品大麻1 包（淨重4.82
    公克；空包裝重4.81公克），並自斯時起持有上開第二級毒
    品。
三、甲○○明知甲基安非他命（起訴書誤植為安非他命）為毒品
    危害防制條例第2條第2項第2 款所規定之第二級毒品，不得
    非法販賣，竟因其向年籍姓名不詳之成年人綽號「小陳」之
    人，以每兩新臺幣（下同）3 萬元之價格，販入甲基安非他
    命供己施用，認有利可圖，遂意圖營利，以其在不詳時、地
    ，用上開價格，向「小陳」所取得不詳數量之甲基安非他命
    ，分別為下列販賣甲基安非他命之犯行：
(一)其於98年9 月30日前數日某時，在某姓名、年籍均不詳，綽
    號「祥哥」位在台北市○○○路、新生北路之租屋處，將分
    裝成2小包之甲基安非他命共8克半（即約4分之1兩）販賣予
    廖志偉及其友人黃崇恩，並取得1萬2千元之代價。
(二)復於98年9 月30日下午5、6時許，綽號「小強」之黃崇恩撥
    打甲○○所使用呼叫器，待甲○○回電，即向甲○○佯稱欲
    購買甲基安非他命，並詢問每兩之價格，甲○○即基於販賣
    甲基安非他命之犯意，向黃崇恩報價每兩約為3萬元以上，4
    萬元以下，雙方約於同日晚上10時許，在臺北市大同區○○
    ○路交流道附近見面，甲○○以牛皮紙袋包裝攜帶重約1 兩
    之甲基安非他命前往，以便於與黃崇恩議定交易之數量、價
    格後當場交付，惟遇警方於重慶北路交流道附近設站臨檢，
    甲○○與黃崇恩即聯繫更換地點，黃崇恩駕駛自用小客車尾
    隨甲○○所駕駛之車牌號碼1480－QU號自用小客車，改至臺
    北市○○區○○街274 號前交易，而因黃崇恩已與車上一同
    到場友人李昀易及楊振鼎計畫持槍行搶甲○○，乃推由黃崇
    恩與李昀易下車進入甲○○所駕駛上開自小客車內，於黃崇
    恩進入車內關上車門，尚未與甲○○談及欲購買甲基安非他
    命數量、價格時，黃崇恩即以槍枝抵住甲○○頭部，並將甲
    ○○手中持有內裝有欲交易之甲基安非他命1 包之牛皮紙袋
    及皮包1 個取走，楊振鼎則負責開車接應（李昀易已死亡，
    另經檢察官為不起訴處分，黃崇恩及楊振鼎涉犯強盜、槍砲
    部分則由檢察官另行起訴，業經臺灣士林地方法院以99年度
    訴字第29號判決在案，下稱系爭強盜案件），不料於上開行
    搶過程中，黃崇恩持槍毆打甲○○之際，因槍枝走火，射中
    李昀易右眼，致李昀易受顱骨貫穿性骨折、腦髓貫穿傷，楊
    振鼎、黃崇恩見狀隨即逃離現場，甲○○亦因驚嚇而下車徒
    步離去。嗣經警據報前往處理時，當場在甲○○所駕駛上開
    自小客車上之外套口袋內，扣得甲○○所有之毒品大麻1 包
    （淨重4.82公克；空包裝重4.81公克），嗣於同年10月12日
    下午4 時10分許，在臺北縣板橋市○○街44巷口拘獲黃崇恩
    ，並扣得上開強盜自甲○○，業經分裝為4 包之甲基安非他
    命（扣除黃崇恩於逃亡期間已施用之份量後，驗前總毛重為
    36.29公克；驗前總純質淨重約34.3公克，起訴書誤植為「1
    包，驗餘淨重為33.14公克」），因而循線查悉上情。
四、案經臺北市政府警察局大同分局報告臺灣士林地方法院檢察
    署檢察官偵查起訴。
    理  由
壹、程序部分：
一、證人廖志偉、黃崇恩於警詢中所為陳述，均為被告以外之人
    於審判外之陳述，屬傳聞證據，而被告之選任辯護人於本院
    準備程序中就該供述之證據能力提出爭執，惟審酌該陳述作
    成之狀況，並考量證人廖志偉、黃崇恩於原審時業經傳喚到
    庭具結作證，經檢、辯雙方為交互詰問，因認上開證人於警
    詢所為之陳述，尚與刑事訴訟法第159條之2或第159條之3所
    定情形不相符合，復查無其他得例外取得證據能力之法律依
    據，前開各項證據方法應予排除，不得作為本案證明被告有
    罪之依據。
二、次按刑事訴訟法第159條之1所規定被告以外之人於偵查中向
    檢察官所為之陳述，除顯有不可信之情況者外，得為證據。
    其立法理由係以偵查中對被告以外之人所為之偵查筆錄，或
    被告以外之人向檢察官所提之書面陳述，性質上均屬傳聞證
    據，且常為認定被告有罪之證據，自理論上言，如未予被告
    反對詰問、適當辯解之機會，一律准其為證據，似與當事人
    進行主義之精神不無扞格之處，對被告之防禦權亦有所妨礙
    ，然刑事訴訟法規定檢察官代表國家偵查犯罪、實施公訴，
    依法有訊問被告、證人、鑑定人之權，且實務運作時，偵查
    中檢察官向被告以外之人所取得之陳述，原則上均能遵守法
    律規定，不致違法取供，其可信性甚高，為兼顧理論與實務
    ，而對被告以外之人於偵查中向檢察官所為之陳述，除顯有
    不可信之情況者外，得為證據。查證人廖志偉、黃崇恩等人
    於檢察官訊問時所為之陳述，均業經依法具結，且於原審審
    理中已到庭具結為證，經被告及其辯護人對之交互詰問，已
    保障被告於訴訟上之程序權，補正未經被告對質詰問之瑕疵
    ，再審酌現階段刑事訴訟法規定檢察官代表國家偵查犯罪、
    實施公訴，依法其有訊問被告、證人及鑑定人之權，且實務
    運作時，檢察官偵查中向前開之人詢問時，原則上均能遵守
    法律規定，不致違法取供，被告及其辯護人並未主張檢察官
    有何違法取得前開證人陳述之情形，且並無證據證明前開證
    人於檢察官偵查中所為證述有何誤認之情形，自無顯不可信
    之情況，是證人廖志偉、黃崇恩前開於偵查中所為之證述，
    得作為證據。
三、除以上被告所爭執之證據能力外，以下所引之證據，經本院
    當庭提示，於檢察官、被告與其辯護人均無意見，且未於言
    詞辯論終結前聲明異議，本院審酌該等證據作成之情況，認
    為適於為本件認定事實之依據，依刑事訴訟法第159條之5第
    2項規定，應具有證據能力，該得採為證據。
貳、有罪部分（即上訴駁回部分）：
一、訊之上訴人即被告甲○○對於持有大麻犯行坦承不諱，惟矢
    口否認有何販賣甲基安非他命之犯行，辯稱：犯罪事實欄三
    (一)部分，伊固於所示時間、地點，交付予廖志偉、黃崇恩
    4分之1兩甲基安非他命，並收取1萬2千元，但係伊先幫他們
    出錢向阿祥購買，再交付給他們，伊向阿祥購買之價格就是
    1萬2千元，並未從中賺取差價利益，又犯罪事實欄三（二）
    部分，當日是因黃崇恩打伊手機，表示要看房地產，一上車
    ，就拿槍架在伊頭上，並將伊的包包搶走，伊的包包內有6
    萬多元現金、手機、不動產文件，但沒有毒品，至於當日帶
    去之毒品，是自己要吸用的云云。然查：
(一)事實欄二持有大麻部分：
    上揭事實欄二所示被告持有大麻之事實，業據被告於本院審
    理時坦白承認，復有扣案之大麻1 包（淨重4.82公克；空包
    裝重4.81公克）可稽，而該扣案之毒品經送法務部調查局鑑
    定，鑑定結果：送驗煙草檢品1 包含大麻成分，亦有該局濫
    用藥物實驗室98年11月6日調科壹字第09823030390號鑑定書
    1 份在卷可憑，足認被告上開任意性自白核與事實相符，是
    被告持有大麻之犯行，堪以確認。
(二)事實欄三（一）販賣甲基安非他命部分：
  1.按被告甲○○於98年9 月30日前數日某時，在其友人祥哥住
    處，以1萬2千元之價格，將第二級毒品甲基安非他命8 克半
   （即4分之1 兩）販賣予廖志偉及其友人黃崇恩，由黃崇恩、
    廖志偉各分一半數量，金額6 千元之事實，業據證人黃崇恩
    於原審審理時證述在卷（見原審卷第110至114頁），且與其
    於偵查中結證稱：廖志偉幫伊向被告買1 次毒品，當場被告
    已經把4分之1兩分成1半，伊和廖志偉各1包等語（見98年度
    偵字第13752號卷第177頁），就其等向被告購買毒品之情節
    證述前後相符，經核與證人廖志偉於原審時結證稱：伊跟黃
    崇恩一起向被告拿毒品，該次伊與被告約在祥哥那邊，伊帶
    黃崇恩去祥哥之住處，直接介紹黃崇恩給被告認識，當時伊
    與黃崇恩一起合買4分之1兩，金額1萬2千元，交易細節是伊
    與被告談的，被告交給伊的毒品，是把4分之1分成2包，各8
    分之1，伊跟黃崇恩各1包等語（見原審卷第105至107頁），
    及其於偵查時證稱：伊帶黃崇恩去祥哥住處（臺北市○○○
    路與民權東路交岔口火鍋店樓上），介紹被告與黃崇恩認識
    ，由伊向被告買毒品，那次毒品是伊與黃崇恩合買，伊總共
    買了4分之1兩，伊8分之1兩，黃崇恩8分之1兩，付了1萬2千
    元等語（見同上偵卷第177 頁），就證人廖志偉、黃崇恩共
    同向被告購買甲基安非他命之情節均互核一致，復參之，被
    告於偵查中亦供稱：廖志偉跟黃崇恩一起來跟伊拿過1 次，
    伊賣他4分之1兩，應該是1萬2千元，廖志偉介紹小強（及黃
    崇恩）跟伊認識那1 次，在祥哥家等語明確（見同上偵卷第
    150 頁），足見證人廖志偉、黃崇恩前揭證述應與事實相符
    ，堪以採信，是被告確於犯罪事實欄三(一)所示之時、地，
    以1萬2千元之價格，將甲基安非他命8克半（即4分之1兩）
    ，分裝成2小包後，交付予廖志偉、黃崇恩，並收取1萬2 千
    元之事實，堪以認定。
  2.次按我國法令對販賣毒品者臨以嚴刑，惟毒品仍無法禁絕，
    其原因實乃販賣毒品存有巨額之利潤可圖，故販賣毒品者，
    如非為巨額利潤，必不冒此重刑之險，是以有償販賣毒品者
    ，除非另有反證證明其出於非圖利之意思而為，概皆可認其
    係出於營利之意而為（最高法院93年度台上字第1651號、87
    年度台上字第3164號等判決意旨參照）。且販賣甲基安非他
    命係違法行為，非可公然為之，且有其獨特之販售通路及管
    道，復無公定價格，容易增減分裝之份量，而每次買賣之價
    量，可能隨時依雙方關係深淺、資力、需求量及對行情之認
    知、來源是否充裕、查緝鬆嚴、購買者被查獲時供述購買對
    象之可能風險評估等，而異其標準，非可一概而論。查本件
    被告固坦認有交付甲基安非他命，並收取1萬2千元之事實，
    但否認有賺錢，然近年來政府為杜絕毒品之氾濫，對於查緝
    施用及販賣毒品之工作，無不嚴加執行，販賣毒品罪又係重
    罪，設若無利可圖，衡情一般持有毒品之人當無輕易將所持
    有之甲基安非他命任意轉售他人而甘冒於再次向他人購買時
    ，而有被查獲移送法辦之危險之理，且不論是瓶裝或袋裝之
    甲基安非他命，均可任意分裝或增減其份量，而每次買賣之
    價量，亦隨時隨雙方關係之深淺、當時之資力、需要程度及
    對行情之認知等因素而為機動地調整，因之販賣之利得，除
    經坦承犯行，或帳冊價量均臻明確外，本難察得實情，職是
    之故，縱未確切查得販賣賺取之實際差價，但除別有事證，
    足認係按同一價格轉讓，確未牟利外，尚難執此即認非法販
    賣之事證有所不足，致知過坦承者難辭重典，飾詞否認者反
    得逞僥倖，而失情理之平。再以政府對毒品之查禁森嚴，刑
    罰甚重，衡情倘非有利可圖，絕無平白甘冒被嚴查重罰之高
    度風險，而為毒品有償交易之理。以本件而論，被告與交易
    對象並非至親，茍無利得，絕無甘冒重典，以原價買賣甲基
    安非他命之理。復參之，被告於偵查及本院審理中供稱：伊
    有時買整兩（即37.5公克），1次花3萬元購入等語（見98年
    度偵字第13752號卷第84頁及本院審理筆錄第7頁），及被告
    與證人廖志偉、黃崇恩間買賣甲基安非他命之交易，係由被
    告以1萬2千元之價格，販賣甲基安非他命8 克半（即4分之1
    兩）予廖志偉、黃崇恩等情，堪認被告買入甲基安非他命之
    價格，顯較其販賣予廖志偉、黃崇恩低，其有賺取差價而營
    利之事實，堪以認定，是被告辯以：伊僅係轉讓毒品，並無
    販賣毒品之意圖云云，應屬事後飾卸之詞，難認可採。
(三)事實欄三（二）販賣甲基安非他命未遂部分：
  1.按黃崇恩於98年9 月30日向被告甲○○聯繫購買甲基安非他
    命之事實，業據證人黃崇恩於偵查中證稱：廖志偉幫伊向被
    告買1次毒品，伊第1次單獨向被告買毒品就是命案發生那一
    天等語明確（見98年度偵字第13752號卷第177頁），又證人
    黃崇恩於原審審理時結證稱：伊於98年9 月30日因要向被告
    買毒品，而與被告聯繫過，算是第1 次單獨打電話給被告，
    約被告出來。伊是打被告呼叫器，被告回電話給伊，伊一開
    始問被告1 兩的價錢，最後伊跟被告說，伊先去拿錢，拿到
    錢後再跟他聯絡，之後伊跟被告約6、7點，但因伊朋友有點
    事情，所以拖到10點多，這段時間被告一直打電話給伊，但
    伊都沒有接，到10點多伊才接被告電話，約在重慶北路橋下
    ，伊到橋下時打電話給被告，通知渠等在橋下等他，當時對
    向車道臨檢，伊就跟被告說，換到前面一點，所以被告開在
    前面，渠等跟在後面，被告就帶渠等到大龍街那邊去，渠等
    到的時候，被告停在伊前面，伊與友人李昀易一起下車，上
    了被告的車，伊坐在副駕駛座，李昀易坐在後座，伊上車就
    告訴被告，錢在伊朋友李昀易那邊，然後槍就掏出來；98年
    9月30日當天伊是問被告1兩甲基安非他命的價錢，不過確定
    購買之數量並沒有告訴被告；當天伊從被告那裡取得之甲基
    安非他命，在伊於98年10月12日被警查獲時都被搜走了，伊
    使用不多；98年9 月30日伊從被告取得之毒品，是強盜所得
    ，當時伊取得甲基安非他命1 大包，是用牛皮紙袋裝的，另
    被告有1 個黑色包包，包包內有電話卡、手機等語（見原審
    卷第113頁至117頁），經核與被告偵查中供稱：因為黃崇恩
    跟伊約好，要伊去找毒品，再賣給他，他是98年9 月30日下
    午4點多與伊聯絡，他跟伊說要伊等他電話，到了7點多伊打
    給他，他都沒有接，伊是上個星期已向小陳買甲基安非他命
    ，當時伊有跟小強說伊手上有甲基安非他命，他只說要整兩
    ，伊手上有整兩的。當時是晚上10點約在臺北市○○○路交
    流道，剛好該處有保安大隊在抓1 個人，他叫伊開前面一點
    ，他們另外開1 輛車等語相符（見同上偵卷第86頁），且參
    以系爭強盜案件被告楊振鼎於偵查中亦供稱：伊只知道黃崇
    恩從被告車上搶了1個包包及1個牛皮紙袋，伊和黃崇恩回到
    伊淡水住處有清點被告皮包內的東西，那時有看到牛皮紙袋
    ，裏面是毒品，用1 個夾鍊袋裝起來，約手掌大小的量，伊
    不記得包包有沒有現金等情在卷（見同上偵查卷第190 頁）
    ，益徵證人黃崇恩上開所證應屬事實，堪以採信。此外，復
    有98年9 月30日案發後查獲現場照片在卷可考（見同上偵卷
    第44頁至50頁），又98年10月12日下午4 時10分許，在臺北
    縣板橋市○○街44巷口拘獲黃崇恩時，扣得甲基安非他命4
    包，經送內政部警政署刑事警察局進行鑑定，鑑定結果：均
    含甲基安非他命，驗前總毛重36.29公克；驗前總純質淨重
    約34.3公克，此有該局出具之98年10月21日刑鑑字第098014
    3308號鑑定書在卷足憑（見同上偵卷第127 頁），足徵證人
    黃崇恩上開所證與事實相符，是被告甲○○於98年9 月30日
    與證人黃崇恩聯繫而攜帶甲基安非他命至臺北市○○○路橋
    下交流道與黃崇恩會面，欲販賣上開毒品與黃崇恩，惟因黃
    崇恩、李昀易、楊振鼎共同持槍強取毒品而未完成交易等情
    ，至堪認定。
  2.次按被告於本院辯稱當日是黃崇恩電話約伊看房地產，伊才
    赴約，並非販賣毒品等語，然查，被告於原審曾稱當日黃崇
    恩在電話中約伊談事情，並未說何事情等語（見原審卷第18
    頁、19頁），則其於本院辯稱相約看房地產已有疑問？況在
    晚間10時相約看房地產，更與常情有違，誠難置信，且被告
    於偵查中亦已坦認販毒之事由，業見前述，足見，被告辯稱
    ，相約看房地產，應係臨訟隨意編纂之詞，不足採信。又按
    販賣毒品罪係屬重罪，若無利可圖，衡情一般持有毒品之人
    當無輕易將所持有之甲基安非他命轉售他人而甘冒於再次向
    他人購買時，而有被查獲移送法辦之危險之理，且被告於偵
    查、本院審理中供稱：伊有時買整兩（37.5公克），1次花3
    萬元，向小陳購入等語（見同上偵查卷第84頁、85頁，本院
    審理卷第7頁），則被告於98年9 月30日向證人黃崇恩報價1
    兩之價格為3萬以上，4 萬元以下（同上偵卷第191頁），顯
    見被告確有賺取差價以營利之意圖甚明。是以本案證人黃崇
    恩撥打電話聯繫被告，並佯稱欲向被告購買甲基安非他命，
    實則在於強盜被告財物，然被告於接聽電話後，即有販賣毒
    品之故意，並攜帶甲基安非他命赴約，雖該次交易本無既遂
    之可能，但被告所為仍構成販賣甲基安非他命未遂罪，一併
    敘明。
(四)綜上所述，本件事證已臻明確，被告上揭持有大麻、販賣第
    二級毒品既遂、販賣第二級毒品未遂等犯行均堪以認定，應
    予依法論科。至被告固主張傳喚證人周奕伶，以證明被告於
    98年8月初、98年9月20日並未與廖志偉交易毒品。惟查被告
    並未提出上開證人之年籍資料，且本院依職權調閱上開證人
    之前案資料，亦無其前科紀錄可供查詢，此有本院戶役政等
    資訊查詢表、本院全國一般前案紀錄查詢表等件在卷可稽，
    則本院既無從得知證人周奕伶之住居所及前科等相關資料，
    自無從傳喚證人周奕伶，況本案事證已臻明確，亦無再行傳
    喚證人之必要，是被告聲請傳喚證人周奕伶，礙難照准，一
    併說明。
二、新舊法之比較與適用：
(一)按毒品危害防制條例修正第4條業於98年5月20日以華總一義
    字第09800125141號公布，自公布後6個月即98年11月20日施
    行，新法第4 條規定：「製造、運輸、販賣第一級毒品者，
    處死刑或無期徒刑；處無期徒刑者，得併科新臺幣2 千萬元
    以下罰金。製造、運輸、販賣第二級毒品者，處無期徒刑或
    7年以上有期徒刑，得併科新臺幣1千萬元以下罰金。製造、
    運輸、販賣第三級毒品者，處5 年以上有期徒刑，得併科新
    臺幣7 百萬元以下罰金。製造、運輸、販賣第四級毒品者，
    處3年以上10年以下有期徒刑，得併科新臺幣3百萬元以下罰
    金。製造、運輸、販賣專供製造或施用毒品之器具者，處1
    年以上7年以下有期徒刑，得併科新臺幣1百萬元以下罰金。
    前五項之未遂犯罰之。」，而舊法第4 條規定：「製造、運
    輸、販賣第一級毒品者，處死刑或無期徒刑；處無期徒刑者
    ，得併科新臺幣1 千萬元以下罰金。製造、運輸、販賣第二
    級毒品者，處無期徒刑或7年以上有期徒刑，得併科新臺幣7
    百萬元以下罰金。製造、運輸、販賣第三級毒品者，處5 年
    以上有期徒刑，得併科新臺幣5 百萬元以下罰金。製造、運
    輸、販賣第四級毒品者，處3 年以上10年以下有期徒刑，得
    併科新臺幣3 百萬元以下罰金。製造、運輸、販賣專供製造
    或施用毒品之器具者，處1年以上7年以下有期徒刑，得併科
    新臺幣1 百萬元以下罰金。前五項之未遂犯罰之。」，經比
    較修正前後關於罰金刑之規定，以修正前法律，較有利於行
    為人，故依刑法第2條第1項前段規定，自應適用修正前毒品
    危害防制條例第4條之規定。
(二)查甲基安非他命、大麻均係毒品危害防制條例第2條第2項第
    2 款所規定之第二級毒品，是核被告甲○○就事實欄二所為
    之犯行，係犯毒品危害防制條例第11條第2 項之持有第二級
    毒品罪；事實欄三(一)所為之犯行，係犯修正前毒品危害防
    制條例第4條第2項之販賣第二級毒品罪；就事實欄三(二)所
    為之犯行，係犯修正前毒品危害防制條例第4條第6項、第2
    項之販賣第二級毒品未遂罪。被告販賣前持有甲基安非他命
    之低度行為，均應為販賣之高度行為所吸收，不另論罪。再
    被告於事實欄三（二）所示之販賣第二級毒品予證人黃崇恩
    部分，公訴意旨認被告此部分涉犯毒品危害防制條例第4 條
    第2 項之販賣第二級毒品既遂罪，惟此部分本院認係犯修正
    前毒品危害防制條例第4條第2項、第6 項之販賣第二級毒品
    未遂罪，公訴意旨容有誤解，又按刑事訴訟法第300 條所謂
    變更法條，係指罪名之變更，是本件事實欄三（一）所示販
    賣毒品予證人黃崇恩部分，僅係行為態樣有既遂、未遂之分
    ，尚無變更起訴法條之問題。被告所犯上開1 次販賣第二級
    毒品既遂犯行、1次持有第二級毒品犯行、1次販賣第二級毒
    品未遂犯行，犯意各別，應予分論併罰。又被告就附表一編
    號三部分，已著手於販賣第二級毒品行為之實行，惟未生交
    付第二級毒品之結果，為未遂犯，爰依刑法第25條第2 項之
    規定，按既遂犯之刑度減輕其刑。
三、原審基此認定，援引修正前毒品危害防制條例第4條第2項、
    第6項，毒品危害防制條例第11條第2項、第18條第1 項前段
    、第19條第1項，刑法第11條、第2條第1項前段、第25條第2
    項、第47條第1 項之規定，並審酌：(一)被告前有如事實欄
    一所示之科刑及執行紀錄，有卷附本院被告前案紀錄表1 份
    在卷可稽，其受有期徒刑之執行完畢後，5 年以內故意再犯
    有期徒刑以上之各罪，均為累犯，除就法定本刑無期徒刑部
    分不得加重外，其餘就有期徒刑、罰金部分，各應依刑法第
    47條第1 項規定加重其刑，並就附表一編號三部分依法先加
    後減之。(二)被告素行不佳，犯罪之動機、手段、高中肄業
    之智識程度、犯罪所生之損害及其犯後一再飾詞卸責，態度
    不佳等一切情狀，就被告所犯如附表一編號一至三所示之犯
    行分別量處有期徒刑4月、7年10月、4 年，另公訴人固聲請
    併對被告宣告刑前強制工作云云，惟被告前雖有如事實欄一
    所示之前科紀錄，有上開被告前案紀錄表可按，然尚難因此
    即謂被告有犯罪之習慣，而依被告於原審訊問時所供，其平
    日係以買賣不動產為業（見原審卷第20頁），亦無證據足以
    證明被告有因遊蕩或懶惰成習而犯罪之情形，是本院認本件
    所處罪刑，應足收刑罰執行矯正之效果，並無依刑法第90條
    第1 項規定宣告強制工作之必要。(三)又上開扣案之第二級
    毒品大麻1 包（淨重4.82公克；空包裝重4.81公克），係屬
    毒品，應依毒品危害防制條例第18條第1 項前段規定，宣告
    沒收並銷燬之。上開自黃崇恩處扣案原為被告所有，欲供販
    賣之甲基安非他命4包（驗前總毛重36.29公克；驗前總純質
    淨重約34.3公克），亦應依毒品危害防制條例第18條第1 項
    前段規定，宣告沒收並銷燬之。至因取樣鑑定而滅失不存在
    之第二級毒品，自無再予以宣告沒收並銷燬之必要。另被告
    販賣甲基安非他命予證人廖志偉、黃崇恩之所得1萬2千元，
    係被告販賣毒品所得之財物，雖未扣案，仍應依毒品危害防
    制條例第19條第1 項之規定，於該販賣第二級毒品罪項下宣
    告沒收，惟如全部或一部不能沒收時，應以其財產抵償之。
    再者，於98年9月30日案發後被告在臺北市○○區○○街274
    號前為警在被告所駕駛車輛上所查扣之上開甲基安非他命共
    10包（驗前總淨重37.1公克，驗餘淨重37公克），雖均係毒
    品危害防制條例所規定之第二級毒品，此有內政部警政署刑
    事警察局鑑定書1紙在卷可佐（見同上偵卷第125頁），惟因
    無證據足資證明與被告所犯本件販賣第二級毒品未遂罪有何
    關係，自不宣告沒收銷燬之。另於車上所扣得之分裝袋29個
    （中型8個、小型21個）、行動電話1支（內含門號00000000
    00號SIM卡1張）等物，雖均為被告所有之物，惟查無積極證
    據足以證明為供被告本案販賣第二級毒品未遂所用之物或所
    得之物，均不予宣告沒收。經核其認事用法並無不合，量刑
    亦稱妥適。檢察官上訴意旨以原審並未敘明係依何證據認定
    甲基安非他命10包、分裝袋29個、行動電話1 支（內含門號
    0000000000號SIM卡1張），與本件販賣第二級毒品犯行無涉
    ，有判決不備理由之違誤，且原審對被告量刑過輕，難謂罪
    刑相當云云，惟查檢察官就上開證物是否與本件犯行相關，
    本應負實質之舉證責任，則檢察官既未盡此舉證責任，並指
    出證明之方法，既無證據足資證明與本案有何關連，當不為
    沒收或沒收銷燬之宣告，則其上訴意旨指摘原審並未敘明依
    何證據認定上開物品與本件販賣第二級毒品犯行無涉，有所
    違誤云云，即屬無據據，又量刑輕重，係屬事實審法院得依
    職權自由裁量之事項，而原審量刑時，均已審酌刑法第57條
    各款所列情狀，既未逾越法定範圍，又未濫用其職權，量刑
    至為妥適。是檢察官泛言指摘原審就上開部分量刑過輕云云
    ，亦屬無據。另被告上訴意旨仍執前詞，任意指摘原判決形
    成心證之理由，否認上開有關販賣第二級毒品部分，亦無理
    由。其等上訴既均無理由，自應予以駁回如主文第3 項所示
    。
貳、無罪部分（撤銷改判部分）：
一、公訴意旨另以：被告甲○○因取得甲基安非他命之上游販賣
    管道，遂起意營利，分別基於販賣甲基安非他命之犯意（起
    訴書誤載為安非他命），於附表二編號一至三所示時間、地
    點，先後販賣如附表二編號一至三所示數量、價格之第二級
    毒品甲基安非他命（起訴書誤載為安非他命）予廖志偉，因
    認被告甲○○就此涉犯毒品危害防制條例第4條第2項之販賣
    第二級毒品罪嫌云云。
二、按犯罪事實應依證據認定之，無證據不得認定犯罪事實，又
    不能證明被告犯罪者，應諭知無罪之判決，刑事訴訟法第15
    4條第2項、第301條第1項分別定有明文。另按所謂認定犯罪
    事實之證據，係指足以認定被告確有犯罪行為之積極證據而
    言，該項證據自須適合於被告犯罪事實之認定，始得採為斷
    罪資料，如未能發現相當證據，或證據不足以證明，自不能
    以推測或擬制之方法，以為裁判之基礎（最高法院40年臺上
    字第86號及76年臺上字第4986號判例意旨參照）。次按施用
    毒品者，其所稱向某人購買之供述，須補強證據以擔保其供
    述之真實性。良以施用毒品者其供述之憑信性本不及於一般
    人，況施用毒品者其供出來源，因而破獲者，法律復規定得
    減輕其刑，其有為偵查機關誘導、或為邀輕典而為不實之陳
    述之可能，其供述之真實性自有合理之懷疑。而茲所謂補強
    證據，指其他有關證明施用毒品者之關於毒品交易之供述真
    實性之相關證據而言，必須與施用毒品者關於毒品交易之供
    述，具有相當程度之關連性，而足使一般人對施用毒品者關
    於毒品交易之供述，並無合理之懷疑存在，而得確信其為真
    實，始足當之（最高法院94年度臺上字第2033號判決意旨參
    照）。又關於施用毒品者其所稱向某人購買毒品之供述，必
    須補強證據佐證，係指毒品購買者之供述縱使並無瑕疵，仍
    須補強證據佐證而言，以擔保其供述之真實性。若毒品購買
    者之供述證據，本身已有重大瑕疵，依嚴格證明之法則，苟
    已無法憑為犯罪事實之認定時，自無再論補強證據之必要，
    其理甚明（最高法院95年度臺上字第6850號判決意旨可為參
    照）。
三、本件公訴人認上訴人即被告甲○○涉有上開犯行，無非係以
    證人廖志偉之證述為其論據。訊據上訴人即被告甲○○堅決
    否認有何販賣甲基安非他命之犯行，並辯稱：於附表二編號
    一至三所示時間、地點，伊並未販賣第二級毒品予廖志偉，
    廖志偉係挾怨報復，且其證述就販賣第二級毒品之時間、地
    點、數量、價格等具體交易情節均前後不一等語。經查：
(一)被告甲○○於附表二編號一所示販賣甲基安非他命部分：
    按證人廖志偉於偵查中證稱：第1 次在祥哥那邊（即民權東
    路與新生北路火鍋店樓上）。約是8月上旬，伊買了4分之1
    兩的安非他命（應係甲基安非他命），價錢1萬2千元等語（
    見98年度偵字第13752號偵查卷第150頁），其復於偵查時證
    稱：被告交毒品給伊時，前2次是1大包（4分之1兩），最後
    1次是分裝好（1小包1克），但數量不足。伊向被告買3次，
    第1次在祥哥家等語（見同上偵卷第177頁），復於原審審理
    時證稱：伊朋友祥哥介紹伊認識被告之後，有跟被告拿毒品
    。第1 次是在去年7、8月，伊打被告呼叫器，被告主動回電
    話給伊，地點是在祥哥家裡，當時有祥哥、祥哥的女友、伊
    及被告在場，伊直接跟被告說要多少數量，第1次是4分之1
    兩，約8 克半左右，金額是1萬2千元，伊錢是當場直接交給
    被告，被告交給伊的毒品是1整包等語（見原審卷第103至10
    9 頁），就其第一次向被告購買甲基安非他命之時間、地點
    、數量、價格等交易情節，固大致相符，惟查卷內事證，除
    證人廖志偉之證述外，別無其他證據足以佐證被告於98年8
    月上旬某日確有販賣甲基安非他命予廖志偉之犯行，揆諸前
    揭最高法院判決要旨，自難單憑證人廖志偉上開片面指證，
    遽為被告不利之認定。
(二)被告甲○○於附表二編號二所示販賣甲基安非他命部分：
    按證人廖志偉於偵查中證稱：第2次是1個星期後在重慶北路
    交流道，買4分之1兩，一樣的價錢等語（見98年度偵字第13
    752號偵查卷第150頁），其嗣於偵查時證稱：被告交毒品給
    伊時，前2次是1大包（4分之1兩），最後1次是分裝好（1小
    包1克），但數量不足。伊向被告買3次，第2 次在重慶北路
    交流道，伊在11月25日偵訊時會說2 次在祥哥家，是因為伊
    印象中2次在祥哥家交易，其中1次應該包含伊與黃崇恩合買
    的那1 次，直到伊和黃崇恩被警察查獲持有毒品，被告都沒
    有補給伊，因為被告說內湖工廠出事，所以無法補給伊等語
    （見同上偵卷第177 頁），其復於原審審理時證稱：伊朋友
    祥哥介紹伊認識被告之後，有跟被告拿毒品。第2次約8、9
    月份，跟被告拿毒品，是用電話聯繫，伊當時有被告行動電
    話，伊說伊要拿東西，被告跟伊約在重慶北路交流道、哈密
    街口，就在那邊進行交易，數量、金額是被告到約定的地點
    ，伊到被告車上確定的，當次伊購買4分之1兩，約8 克半，
    金額1萬2千元，錢伊也是當場交給被告，被告交給伊的毒品
    也是1 整包等語（見原審卷第103至109頁），雖就其向被告
    購買甲基安非他命之時間、地點、數量、價格等情，證述大
    致相符，惟本件除證人廖志偉之單一指訴外，別無其他積極
    證據足以佐證被告於98年8 月中旬某日確有販賣甲基安非他
    命予廖志偉之犯行。揆諸前揭最高法院判要旨，即難單憑證
    人廖志偉上開片面指證，逕認被告於上開時、地有為販賣甲
    基安非他命之犯行。
(三)被告甲○○於附表二編號3所示販賣甲基安非他命部分：
    按證人廖志偉於偵查中證稱：第3 次約隔一個多星期也是在
    祥哥家（民權東路與新生北路火鍋店樓上），買4分之1，價
    錢1萬2千元等語（見98年度偵字第13752號偵查卷第150 頁）
    ，其復於偵查時證稱：被告交毒品給伊時，前2次是1大包（
    4分之1兩），最後1 次是分裝好（1小包1克），但數量不足
    。伊向被告買3次，第3次在重慶北路交流道，伊在11月25日
    偵訊時會說2次在祥哥家，是因為伊印象中2次在祥哥家交易
    ，其中1次應該包含伊與品黃崇恩合買的那1次，直到伊和黃
    崇恩被警察查獲持有毒品，被告都沒有補給伊，因為被告說
    內湖工廠出事，所以無法補給伊等語（見同上偵卷第177 頁
    ），復於原審審理時證稱：第3 次伊跟被告拿毒品，也是先
    電話聯絡後，約在重慶北路交流道，伊上被告的車交易，當
    次交易是伊原本要跟被告拿4分之1，但被告的數量不足，被
    告說要去內湖拿。伊後來是在祥哥那邊與被告見面，被告說
    最近缺貨，需要再等一陣子，後來沒有再補給伊，那次的錢
    1萬2千元，伊有交給被告，是在車上就先交給他，被告交付
    的毒品因數量不足，分裝每1小包1克給伊等語（見原審卷第
    103至109頁），就被告販賣甲基安非他命之地點究為被告友
    人祥哥住處，抑為重慶北路交流道一節，前後證述不一，是
    其上開不利於被告之證述，是否可信，即有疑問？復查卷內
    事證，除證人廖志偉上開有瑕疵之證述外，別無其他積極證
    據足資證明被告於98年8 月下旬某日確有販賣甲基安非他命
    予廖志偉之犯行，揆諸前開最高法院判決意旨，自難單憑證
    人廖志偉上開有瑕疵之單一指證，遽為被告不利之認定。
綜上，公訴意旨所指訴被告如附表二編號一至三所示販賣甲基安
非他命部分之犯行，除前述證人廖志偉之單一證述外，別無其他
積極證據可資為被告不利認定之依據，是本件既查無何積極證據
足資證明被告有為上開犯行，被告此部分犯罪尚屬不能證明。原
審就上開公訴人所指訴被告此部分犯行疏未詳加調查，細心勾稽
，遽認被告有上開犯行，為有罪之認定，並予論罪科刑，尚有未
恰，被告執以上訴，非無理由，原判決就此部分既有可議，自應
由本院予以撤銷，改判被告被訴此部分均無罪如主文第2 項所示
。
據上論斷，應依刑事訴訟法第368條、第369條第1項前段、第364
條、第301條第1項，判決如主文。
本案經檢察官張啟彬到庭執行職務。
中    華    民    國    99    年    8     月    18    日
                  刑事第八庭審判長法  官  張傳栗
                                  法  官  黃斯偉
                                  法  官  劉嶽承
以上正本證明與原本無異。
如不服本判決，應於收受送達後十日內向本院提出上訴書狀，其
未敘述上訴之理由者並得於提起上訴後十日內向本院補提理由書
（均須按他造當事人之人數附繕本）。「切勿逕送上級法院」。
                                  書記官  何仁崴
中    華    民    國    99    年    8     月    18    日
附表一：（被告甲○○有罪部分）
┌──┬──────┬─────────────────┐
│編號│犯罪事實    │       應處罪刑及宣告之從刑       │
├──┼──────┼─────────────────┤
│    │            │甲○○持有第二級毒品，累犯，處有期│
│一  │事實欄二    │徒刑肆月。扣案之第二級毒品大麻壹包│
│    │            │（淨重肆點捌貳公克；空包裝重肆點捌│
│    │            │壹公克）沒收銷燬之                │
│    │            │                                  │
├──┼──────┼─────────────────┤
│ 二 │事實欄三（一│甲○○販賣第二級毒品，累犯，處有期│
│    │）所示犯罪事│徒刑柒年拾月。未扣案之販賣第二級毒│
│    │實          │品甲基安非他命所得之財物新臺幣壹萬│
│    │            │貳仟元沒收，如全部或一部不能沒收時│
│    │            │，以其財產抵償之。                │
│    │            │                                  │
├──┼──────┼─────────────────┤
│三  │事實欄三（二│甲○○販賣第二級毒品，未遂，累犯，│
│    │）所示犯罪  │處有期徒刑肆年。扣案之第二級毒品甲│
│    │事實        │基安非他命肆包（驗前總毛重參拾陸點│
│    │            │貳玖公克；驗前總純質淨重約參拾肆點│
│    │            │參公克），均沒收銷燬之。          │
└──┴──────┴─────────────────┘
附表二：（被告甲○○無罪部分）
┌──┬────────────────────────┐
│編號│    犯罪事實                                    │
├──┼────────────────────────┤
│ 一 │甲○○於98年6、7月間，因透過某姓名、年籍均不詳，│
│    │綽號「祥哥」之友人（下稱「祥哥」）之介紹而認識廖│
│    │志偉，並於98年8月上旬某日，在「祥哥」位於臺北市 │
│    │中山區○○○路與新生北路火鍋店樓上之租屋處，以1 │
│    │萬2千元之價格，販賣第二級毒品甲基安非他命8克半（│
│    │即4分之1兩）1包予廖志偉。                       │
├──┼────────────────────────┤
│ 二 │甲○○於98年8月中旬某日，在臺北市大同區○○○路 │
│    │交流道附近，以1萬2千元之價格，販賣第二級毒品甲基│
│    │安非他命8克半（即4分之1兩）1包予廖志偉。        │
├──┼────────────────────────┤
│ 三 │甲○○於98年8月下旬某日，在臺北市大同區○○○路 │
│    │交流道附近，再以1萬2千元之價格，販賣第二級毒品甲│
│    │基安非他命8克半（即4分之1兩）予廖志偉（甲○○交 │
│    │付之第二級毒品甲基安非他命數量不足，惟廖志偉已當│
│    │場交付價金1萬2千元）。                          │
└──┴────────────────────────┘

司法院資訊處製作；財團法人民間司法改革基金會備份。
